臺灣高等法院臺南分院刑事判決　　　　　　九十一年度交上易字第二三四號　　Ｇ
　　　上　訴　人
　　　即　被　告　乙　○　○
右上訴人因過失傷害案件，不服臺灣雲林地方法院九十年度交易字第二五五號中華民
國九十年十一月三十日第一審判決（起訴案號：臺灣雲林地方法院檢察署九十年度偵
字第一八三二號），提起上訴，本院判決如左：
      主      文
上訴駁回。
      事      實
一、丁昱文（所涉本件過失傷害人，業經原審判處拘役伍拾日，如易科罰金，以參佰
    元折算壹日。緩刑貳年確定在案）於民國（下同）八十九年十二月二十四日十七
    駛車號Ｃ五─五一四○號自小客車，搭載甲○○、丁怡雯，沿雲林縣虎尾鎮○○
    路（由東往西方向）行駛，途經虎尾鎮○○里○○○號○路與大庄路之交岔路口
    時，原應注意汽車行駛時，駕駛人應注意車前狀況，並隨時採取必要之安全措施
    ；汽車之行車速度，應依標誌之規定，且汽車行駛至交岔路口，其行進應遵守閃
    光紅燈之燈光號誌表示「停車再開」，車輛應減速接近，先停止於交岔路口前，
    讓幹道車優先通行後認為安全時，方得續行，依當時為晴天，路面乾燥、無缺陷
    ，視距良好之情形下，又無不能注意之情事，竟疏未注意讓幹道車優先通行，貿
    然以時速約五十公里之速度行駛，通過該交岔路口，適有乙○○（乙○○前於八
    十四年間因侵占案件，經臺灣嘉義地方法院以八十四年度訴字第一○四號判處有
    期徒刑五月確定，於八十五年二月十九日執行完畢）駕駛車號Ｃ三─○四四○號
    自小貨車，搭載鄭美英，沿雲林縣雲七一號公路（由南往北方向）行駛，至上開
    交岔路口，亦疏未注意汽車行駛時，駕駛人應注意車前狀況，並隨時採取必要之
    安全措施；且汽車之行車速度，應依標誌之規定，並應注意汽車行駛至交岔路口
    ，其行進應遵守燈光號誌之指示，且閃光黃燈之燈光號誌表示「警告」，車輛應
    減速接近，注意安全，小心通過，而以時速五十二公里之速度行駛通過該交岔路
    口，丁昱文因未讓幹道車優先通行，致於上開交岔路口與乙○○所駕駛之自小客
    車發生碰撞，致使鄭美英受有頭部外傷併腦震盪、左眼眶瘀血、前胸挫傷及四肢
    多處瘀血等傷害，甲○○受有雙側鎖骨骨折、右側第五指骨骨折及顏面挫傷合併
    骨折等傷害，丁怡雯受有頭部外傷併腦震盪、右肩、胸部挫傷等之傷害。丁昱文
    、乙○○於車禍後，警員抵達現場尚未得知肇事者係何人前，主動表示其係肇事
    人而自首並接受裁判。
二、案經甲○○及丁怡雯就乙○○部分訴由雲林縣警察局虎尾分局報告臺灣雲林地方
    法院檢察署檢察官偵查起訴。
      理      由
一、右揭事實，業據上訴人即被告乙○○坦承不諱，核與告訴人甲○○、丁怡雯指述
    之情節相符，而告訴人甲○○因本件車禍，受有雙側鎖骨骨折、右側第五指骨骨
    折及顏面挫傷合併骨折等傷害，告訴人丁怡雯因本件車禍，受有頭部外傷併腦震
    盪、右肩、胸部挫傷等之傷害，分別有財團法人天主教若瑟醫院、中國醫藥學院
    北港附設醫院所出具之診斷證明書三紙在卷可佐。按汽車之行車速度，應依標誌
    之規定；且汽車行駛時，駕駛人應注意車前狀況，並隨時採取必要之安全措施，
    次按閃光黃燈表示「警告」，車輛應減速接近，注意安全，小心通過；閃光紅燈
    表示「停車再開」，車輛應減速接近，先停止於交岔路口前，讓幹道車優先通行
    後認為安全時，方得續行；道路交通安全規則第九十四條第一項、第九十四條第
    三項、道路交通標誌標線號誌設置規則第二百十一條第一項第一、二款分別定有
    明文，被告乙○○駕駛汽車本應注意上述道路交通安全規定，且依當時為晴天，
    路面乾燥、無缺陷，視距良好之情形，有道路交通事故調查報告表一紙在卷足據
    ，並無不能注意之情形，被告乙○○能注意而不注意，因而肇至本件車禍，自應
    負過失之責任，且被告乙○○之過失行為與告訴人甲○○、丁怡雯受傷之結果間
    ，復有相當因果關係。本件事證明確，被告乙○○之過失傷害犯行均堪認定。
三、核被告乙○○所為，係犯刑法第二百八十四條第一項前段之過失傷害罪。被告乙
    ○○一過失行為致甲○○、丁怡雯受傷，為想像競合犯，應依法從一重論處過失
    傷害罪。查被告乙○○前於八十四年間因侵占案件，經台灣嘉義地方法院判處有
    期徒刑五月確定，於八十五年二月十九日執行完畢，此有台灣雲林地方法院檢察
    署刑案資料查註紀錄表在卷可按，被告於五年以內再犯本件最重本刑為有期徒刑
    以上之罪，為累犯，應依刑法第四十七條之規定加重其刑。被告乙○○於肇事後
    ，警員抵達現場尚未得知肇事者係何人之前，主動表示其係肇事人等情，業據雲
    林縣警察局北港分局下崙派出所警員蔡國仁證述屬實，有臺灣雲林地方法院洽辦
    公務電話紀錄一紙在卷可佐，應依刑法第六十二條前段之規定，減輕其刑。
四、原審援引刑事訴訟法第二百九十九條第一項前段，刑法第二條第一項前段、第二
    百八十四條第一項前段、第五十五條、第六十二條前段、第四十一條第一項前段
    、第四十七條，罰金罰鍰提高標準條例第一條前段、第二條之規定，並參酌被告
    乙○○前有犯罪之前科，有臺灣高等法院被告全國前案紀錄表一份在卷可參，渠
    因一時失慎肇致本件車禍，其之過失程度、告訴人所受傷害之情形，及被告乙○
    ○犯後雖坦承犯行，惟迄今尚未與告訴人達成民事和解賠償等一切情狀，量處拘
    役伍拾伍日，並諭知易科罰金之折算標準。又以刑法第四十一條：「犯最重本刑
    為三年以下有期徒刑以下之刑之罪，而受六月以下有期徒刑或拘役之宣告，因身
    體、教育、職業或家庭之關係，執行顯有困難者，得以一元以上三元以下折算一
    日，易科罰金」，已於九十年一月十日經總統公布修正為第四十一條第一項：「
    犯最重本刑為五年以下有期徒刑以下之刑之罪，而受六個月以下有期徒刑或拘役
    之宣告，因身體、教育、職業、家庭之關係或其他正當事由，執行顯有困難者，
    得以一元以上三元以下折算一日，易科罰金」，同年月十二日生效。本件被告犯
    罪日期在前述法律修正前，犯罪後法律已有變更，然比較新舊法，本件均得易科
    罰金，依刑法第二條第一項前段之規定，應適用裁判時之新法即修正後之刑法第
    四十一條第一項規定，諭知易科罰金之折算標準，以資懲儆。本院經核其認事用
    法，均無不當，量刑亦稱妥適。被告上訴意旨，認原審量刑過重云云，為無理由
    ，應予駁回。
據上論斷，應依刑事訴訟法第三百六十八條，判決如主文。
本案經檢察官楊治宇到庭執行職務。
中    華    民    國      九十一      年      三      月      六        日
                                  臺灣高等法院臺南分院刑事第六庭
                                      審判長法官  楊    明    章
                                            法官  戴    勝    利
                                            法官  顏    基    典
右正本證明與原本無異。
不得上訴。
                                      法院書記官  呂    嘉    文
中    華    民    國      九十一      年      三      月      七        日
附錄本判決論罪科刑法條：
刑法第二百八十四條：
因過失傷害人者，處六月以下有期徒刑、拘役或五百元以下罰金，致重傷者，處一年
以下有期徒刑、拘役或五百元以下罰金。
從事業務之人，因業務上之過失傷害人者，處一年以下有期徒刑、拘役或一千元以下
罰金，致重傷者，處三年以下有期徒刑、拘役或二千元以下罰金。
